臺灣臺南地方法院刑事判決　　　　　　 94年度簡上字第222號
上　訴　人　臺灣臺南地方法院檢察署檢察官
上　訴　人
即　被　告　丁○○
選任辯護人　彭大勇律師
　　　　　　林士龍律師
上列被告因傷害案件，上訴人不服本院九十四年度簡字第一一一
二號中華民國九十四年六月十三日第一審判決，（聲請案號：九
十四年度偵字第三五四號），提起上訴，本院管轄之第二審合議
庭判決如下：
    主  文
上訴駁回。
    事  實
一、丁○○於民國九十三年二月八日下午五時十五分許，因將車
    停放於丙○○位於臺南縣永康市○○○路一九三號住處門口
    ，雙方因移車問題發生爭執，嗣於同日下午五時四十三分許
    ，二人駕車於臺南縣永康市○○○路與復華三街口相遇，即
    下車理論，雙方再生爭執互相拉扯，丁○○、丙○○基於傷
    害之故意，進而互毆，致丙○○受有左髖骨骨折、右側胸壁
    挫傷、左大腿挫傷及頭部外傷之傷害，丁○○亦受有傷害（
    丁○○業已撤回告訴）。
二、案經丙○○訴由臺南縣警察局永康分局報請臺灣臺南地方法
    院檢察署偵查起訴。
    理  由
壹、被告丁○○之辯解：當日係遭告訴人丙○○連續攻擊，並遭
    拖下車繼續被毆打後，始基於正當防衛而反擊，並非基於與
    告訴人互毆之意思而為傷害之行為，請求依刑法第二十三條
    之規定，減輕或免除其刑並就所宣告之刑，為緩刑之諭知。
貳、告訴人丙○○聲請檢察官上訴理由：被告犯罪後，毫無悔意
    ，告訴人傷勢嚴重，被告迄未賠償告訴人損害，原審判決有
    期徒刑三月，量刑過輕。
參、認定犯罪事實所憑之理由暨對於被告有利之證據不採納之理
    由：
一、按正當防衛必須對於現在不法之侵害始得為之，侵害業已過
    去，即無正當防衛可言。至彼此互毆，又必以一方初無傷人
    之行為，因排除對方不法之侵害而加以還擊，始得以正當防
    衛論。故侵害已過去後之報復行為，與無從分別何方為不法
    侵害之互毆行為，均不得主張防衛權，最高法院三十年上字
    第一０四０號著有判例意旨參照。查：
（一）現場目擊證人乙○○於本院審理時證述：「蔡先生車子停
      下來等紅綠燈，告訴人的車子停在後面‧‧‧看到告訴人
      下車走到蔡先生的駕駛座旁，就動手打他。」、「接下來
      我看到告訴人將蔡先生拖下車，車子還在動，蔡先生為了
      要去拉他的車子，蔡先生就被車子拖著走，且那時告訴人
      還用腳踹他及毆打他。」、「被告手抓住車子，告訴人還
      一直踹被告二、三下，告訴人就站在旁邊，被告就想辦法
      要將車子停住。」等語（本院九十四年十月五日審判筆錄
      參照），復參以被告於警詢及本院審理時均供稱：當時車
      上搭載太太、小孩，為保護小孩，才將告訴人推開等語，
      足見，依當時情境，被告確實因遭告訴人拖下車，使被告
      受有「無法在紅燈等停線前停煞發動中的車輛，恐使車上
      搭載家人因可能的交通事故而招致身體、生命危害」等現
      在不法之侵害，則被告排除侵害之方式應為「想盡辦法將
      車輛停止」，且被告於「車輛停止後」，前開不法侵害即
      已終結。
（二）次查，證人乙○○復證稱：「車子停下來，雙方同時走向
      對方，後來就打起來了，誰先出手我沒看到。」、「（他
      們打的位置）剛好在被告車子的後面，告訴人箱型車的前
      面，是在十字路口斑馬線的位置」等語（參見上開審判筆
      錄），核與證人即告訴人於本院審理時證以：「（你與被
      告打架的地方，是在何處？）是在斑馬線上」等語相符，
      堪認證人乙○○所述上情與事實相符，是被告將其所駕車
      輛停煞後，隨即走向告訴人，雙方繼而發生互毆乙節，足
      堪認定。
（三）綜上以觀，被告停止尚在進行中之車輛，上開不法侵害已
      遭排除，被告猶走向告訴人繼之發生互毆情事，即非為排
      除「現在之不法侵害」之還擊行為，參酌上開判例意旨，
      自難認被告係基於正當防衛權之行使，被告上開辯解，並
      不足取。
二、被告與告訴人發生互毆，致使告訴人受有左髖骨骨折、右側
    胸壁挫傷、左大腿挫傷及頭部外傷之傷害乙節，除據告訴人
    指述歷歷外，並有證人乙○○證述在卷，復有奇美醫學中心
    診斷證明書一份在卷可稽，是被告傷害犯行，事證明確，應
    堪認定。
參、被告所犯罪名及量刑審酌：
一、核被告丁○○傷害人身體，所為係犯刑法第二百七十七條第
    一項傷害罪。
二、原審審酌被告因停車移車問題，與告訴人發生爭執後，竟進
    而與告訴人互毆，且由告訴人身體左髕骨骨折之傷害程度，
    足認被告出手力道不小，惟因被告尚無前科，素行良善，且
    犯後亦坦認犯行，態度良好，另被告於本次糾紛中，並非主
    動出擊，而係在遭告訴人強行自車上拖下後，始與告訴人互
    毆等一切情況，量處被告有期徒刑三月，並諭知易科罰金之
    折算標準，認事用法並無違誤，量刑亦稱妥適，被告上訴空
    言否認犯行，並無可採。至告訴人復提出財團法人奇美醫院
    診斷證明書載明被告經醫生診斷「左髖骨術後髖骨軟化症、
    左股四頭肌嚴重萎縮」等症狀，惟並未就「告訴人確實已達
    於毀敗一肢機能之重傷害程度」及「該傷害是否為本次互毆
    事件所造成」等節舉證證明，自難認被告涉有何傷害至重傷
    之犯行，附此敘明，是告訴人聲請檢察官上訴，執以原審量
    刑過輕，亦委無可取，其等之上訴俱無理由，均應予駁回。
肆、適用之法條：依刑事訴訟法第四百五十五條之一第一項、第
    三項、第三百六十八條，判決如主文。
本案經檢察官甲○○到庭執行職務
中　　華　　民　　國　　94　　年　　11　　月　　23　　日
　　　　　　　　　刑事第三庭    審判長法  官  陳振謙
                                      法  官  鍾邦久
                                      法　官　王慧娟
以上正本證明與原本無異。
不得上訴。
　　　　　      　　　　　　　　　　　書記官　黃淑櫻
中　　華　　民　　國　　94　　年　　11　　月　　23　　日
